【裁判字號】    99,家聲,20
【裁判日期】    990309
【裁判案由】    聲請處分變賣遺產
【裁判全文】
臺灣基隆地方法院民事裁定              99年度家聲字第20號
聲  請  人  行政院國軍退除役官兵輔導委員會臺北縣榮民服務
            處
法定代理人  乙○○
上列聲請人聲請變賣被繼承人甲○○之遺產事件，本院裁定如下
：
    主  文
准聲請人依市價變賣被繼承人甲○○所遺如附表所示之不動產。
聲請程序費用新臺幣壹仟元由被繼承人甲○○之遺產負擔。
    理  由
一、本件聲請意旨略以：被繼承人甲○○（民國○○年 ○月○○日生
    、身分證統一編號：Ｚ000000000號、生前籍設臺北縣萬里鄉
    萬里村44鄰仁四街20號）於74年 3月22日亡故，在臺灣無繼
    承人，依臺灣地區與大陸地區人民關係條例第68條及退除役
    官兵死亡無人繼承遺產管理辦法第 4條等規定，聲請人為被
    繼承人甲○○之遺產管理人，前曾以臺灣臺北地方法院士林
    分院82年度家催字第26號聲請公示催告被繼承人甲○○之繼
    承人於公告最後登載新聞紙之日起7個月內承認繼承，聲請
    人已於82年6月12日將前揭公示催告內容刊載在台灣新生報
    ，上開公告期限業已屆滿，爰依退除役官兵死亡無人繼承遺
    產管理作業程序第8條之1、司法院86年6月24日（86）秘台
    廳民三字第09090號函、臺灣地區與大陸地區人民關係條例
    第68條第4項等規定，請求准予依市價變賣被繼承人甲○○
    所遺如附表所示房地等語。
二、按現役軍人或退除役官兵死亡而無繼承人、繼承人之有無不
    明或繼承人因故不能管理遺產者，由主管機關管理其遺產。
    前項遺產事件，在本條例施行前，已由主管機關處理者，依
    其處理。第一項遺產管理辦法，由國防部及行政院國軍退除
    役官兵輔導委員會分別擬訂，報請行政院核定之。本條例中
    華民國85年 9月18日修正生效前，大陸地區人民未於第66條
    所定期限內完成繼承之第1項及第2項遺產，由主管機關逕行
    捐助設置財團法人榮民榮眷基金會，辦理下列業務，不受第
    67條第 1項歸屬國庫規定之限制：(一)亡故現役軍人或退除役
    官兵在大陸地區繼承人申請遺產之核發事項。(二)榮民重大災
    害救助事項。(三)清寒榮民子女教育獎助學金及教育補助事項
    。(四)其他有關榮民、榮眷福利及服務事項。依前項第 1款申
    請遺產核發者，以其亡故現役軍人或退除役官兵遺產，已納
    入財團法人榮民榮眷基金會者為限。財團法人榮民榮眷基金
    會章程，由行政院國軍退除役官兵輔導委員會擬訂，報請行
    政院核定之，臺灣地區與大陸地區人民關係條例第68條定有
    明文。復按行政院國軍退除役官兵輔導委員會依上開條文第
    3 項之授權，訂定退除役官兵死亡無人繼承遺產管理辦法，
    經行政院核定後實施，依88年5月11日修正後之該辦法第4條
    規定：「亡故退除役官兵遺產，除設籍於行政院國軍退除役
    官兵輔導委員會所屬安養機構者，由該安養機構為遺產管理
    人外；餘由設籍地輔導會所屬之退除役官兵服務機構為遺產
    管理人。」、第8條之1第 1項規定：「遺產管理人為清償債
    權、交付遺贈物或移交遺產給大陸地區繼承人，有變賣遺產
    之必要者，應聲請法院許可後辦理。」準此以觀，退除役官
    兵之遺產管理人有變賣其遺產之必要時，應聲請法院許可後
    方可辦理。
三、經查，聲請人主張之前揭事實，業據提出死亡登記書、除戶
    戶籍謄本、榮民資料、土地登記謄本、建物登記謄本、權狀
    遺失切結書、榮民榮眷基金會委託標售函、臺灣臺北地方法
    院士林分院82年度家催字第26號裁定、新聞紙影本等件為證
    ，自堪信為真實。依前開證物所示，如附表所示房地確為被
    繼承人甲○○所有，且在臺灣地區與大陸地區人民關係條例
    第66條第 1項所定聲明繼承之法定期間內，並無承認繼承、
    報明債權或為願受遺贈之聲明，則聲請人為將被繼承人甲○
    ○之遺產價額交付財團法人榮民榮眷基金會，確有變賣上開
    房地之必要，依前開規定，其聲請准予依市價變賣被繼承人
    甲○○所遺有如附表所示房地，核無不合，應予准許。
四、依非訟事件法第157條，裁定如主文。
中    華    民    國    99    年    3    月    9    日

                  家事法庭法  官  林玉珮
以上以上正本係照原本作成。
如不服本裁定，應於本裁定送達後10日內向本院提出抗告狀，並
繳納抗告裁判費新臺幣1,000元。
中    華    民    國    99    年    3    月    9    日
                          書記官  洪福基
附表：~T40X0L2;
┌─┬───────────────────────┬─┬─────┬──────┐
│編│  土          地          坐          落      │地│ 面    積 │  權    利  │
│  ├───┬────┬───┬───┬──────┤  ├─────┤            │
│號│縣  市│鄉鎮市區○  段  ○○段  │  地    號  │目│ 平方公尺 │  範    圍  │
├─┼───┼────┼───┼───┼──────┼─┼─────┼──────┤
│1 │臺北縣│萬里鄉  ○○○段│      │939         │建│74.51     │4分之1      │
├─┼───┼────┴───┴───┴──────┴─┴─────┴──────┤
│  │ 備考 │                                                                    │
└─┴───┴──────────────────────────────────┘
┌─┬──┬───────┬───┬─────────────────┬────┐
│編│    │              │建築式│      建物面積（平方公尺）        │  權利  │
│  │    │基  地  坐  落│樣主要├───────────┬─────┤        │
│  │建號│--------------│建築材│樓    層    面    積  │附屬建物主│        │
│  │    │建  物  門  牌│料及房│                      │要建築材料│        │
│號│    │              │屋層數│合                計  │及用途    │  範圍  │
├─┼──┼───────┼───┼───────────┼─────┼────┤
│1 │2110│臺北縣萬里鄉北│鋼筋混│一層：60.13           │平台3.52  │  全部  │
│  │    │基段939地號   │凝土造│合計：60.13           │          │        │
│  │    │------------- │4層   │                      │          │        │
│  │    │臺北縣萬里鄉仁│      │                      │          │        │
│  │    │四街20號      │      │                      │          │        │
│  ├──┼───────┴───┴───────────┴─────┴────┤
│  │備考│                                                                    │
└─┴──┴──────────────────────────────────┘

司法院資訊處製作；財團法人民間司法改革基金會備份。
